最高法院刑事判決　　　　　　　　　　　　　　　八十八年度台上字第六七五六號
　　上　訴　人　許安全
右上訴人因走私案件，不服臺灣高等法院中華民國八十八年六月二十三日第二審更審
判決（八十八年度上更(一)字第五○五號，起訴案號：臺灣士林地方法院檢察署八十六
年度偵字第三九一三號），提起上訴，本院判決如左：
    主  文
原判決撤銷，發回臺灣高等法院。
    理  由
本件原判決認定上訴人許安全為中華民國船舶「協順利」號漁船船長，夥同船員謝銘
庚、陳志雄、邱忠義（以上三人均經判刑確定）等人共同基於犯意之聯絡，於民國八
十六年三月十九日十九時三十分許駕駛該船出海；同年月三十日晚上，航行至福建省
深滬外海約三十浬處（即東經一一九‧一○度，北緯二四‧三○度）附近公海海面，
復與另一艘不詳船舶上人士基於共同犯意之聯絡，自該不詳船舶上接運大陸淪陷地區
生產之牛筋一萬四千公斤、牛肚九千三百二十公斤、牛睪丸二十七公斤之畜產品，合
計完稅價格為新台幣（下同）一百二十六萬八千一百二十一元。嗣於八十六年四月五
日中午十二時二十五分，駕駛該船運返臺北縣金山鄉磺港村磺港漁港準備卸貨時，為
警查獲等情，因而撤銷第一審判決，改判仍論處上訴人共同私運管制物品進口逾公告
數額罪刑，固非無見。
惟查，(一)、按懲治走私條例第十二條規定之準私運管制物品進口罪，係以自大陸地區
私運管制物品進入臺灣地區為要件；又行政院依上開條例第二條第四項所公告之管制
物品項目及其數額之「丁項」，係指自淪陷區私運物品進入本國自由地區或自本國自
由地區私運物品前往淪陷區，其所私運之物品，以管制物品論，除屬於甲項及乙項之
物品不限數額外，其餘以私運總額由海關比照緝獲時之完稅價格計算，超過十萬元，
或重量達一千公斤者，以管制進出口物品論。如單純私運匪偽物品（匪偽生產、製造
、加工之物品）進口，而非自大陸地區私運管制物品進口者，除其緝獲時之完稅價格
超過十萬元，屬丙項管制物品，應成立同條例第二條第一項之罪外，尚無依該條例第
十二條之準私運管制物品進口罪論擬之餘地。本件依原判決事實欄之記載，上訴人駕
駛「協順利」漁船航行至福建省深滬外海約三十浬處附近公海海面，與另一艘不詳船
舶上人士基於共同犯意聯絡，自該不詳船舶接運大陸淪陷地區生產之前揭牛筋等畜產
品進入台灣地區等情。惟其所謂之「不詳船舶」及「該船舶上人士」究竟係大陸籍船
舶及船員，抑或係其他國籍船舶及船員？而上開大陸畜產品是否為該「不詳船舶上人
士」自大陸淪陷區運出，抑或係由其自其他地區載運至前揭公海與上訴人接駁？則未
據原判決於事實欄明確認定，詳細記載，致事實不明，尚不足為適用法律之依據。倘
均屬前者，則上訴人既與該不詳人士有共同犯意之聯絡，而其自大陸淪陷區載運進口
之畜產品完稅價格既已逾十萬元及一千公斤，則屬丁類管制進口物品，其等所為固應
成立同條例第十二條規定之準私運管制物品進口罪。惟倘均屬後者，則其既非自大陸
淪陷區私運物品進口，縱其所載運之畜產品完稅價格逾十萬元，仍屬丙項管制進口物
品，自應依同條例第二條第一項之罪處斷，無復成立同條例第十二條之準私運管制物
品進口罪之餘地。原判決對於上述大陸畜產品是否係該「不詳船舶上人士」自大陸淪
陷區運入前揭公海與上訴人接駁一節，未予調查認定，遽認上述大陸農產品屬同條例
公告管制物品項目中之丁類物品，而論以同條例第十二條之準私運管制物品進口罪，
依上說明，其論斷顯失依據，自屬違法。(二)、上訴人於原審迭次辯稱，上揭大陸畜產
品係前開不詳船舶絞壞其漁網所賠償之物品，非其走私進口之物品等語。原判決雖以
其漁網之損失與上揭大陸畜產品之價值顯不相當等情為由，而不予採信；惟未據說明
其憑以認定兩者價值顯不相當之依據及理由，已有可議。且原判決認定上訴人與謝銘
庚、陳志雄、邱忠義等人及交運私貨之前揭「不詳船舶上人士」間，就本件犯行有犯
意之聯絡及行為之分擔，均為共同正犯云云，亦未據說明其所憑之證據及認定之理由
，亦嫌理由不備。原判決經上訴人上訴指摘及本院依職權調查，既有上述違誤，應認
仍有撤銷發回之原因。
據上論結，應依刑事訴訟法第三百九十七條、第四百零一條，判決如主文。
中      華      民      國    八十八    年     十一     月    二十五    日
                              最高法院刑事第八庭
                                  審判長法官  吳  雄  銘
                                        法官  池  啟  明
                                        法官  石  木  欽
                                        法官  郭  毓  洲
                                        法官  吳  三  龍
      右正本證明與原本無異
                                              書  記  官
中      華      民      國    八十八    年     十一     月     三十     日
